臺灣高雄地方法院刑事判決　　　　　　　　　　　　　九十一年度交訴字第九一號
　　公　訴　人　臺灣高雄地方法院檢察署檢察官
　　被　　　告　甲○○
　　選任辯護人　林樹根
　　　　　　　　邱麗妃律師
　　　　　　　　莊雯琇律師
右列被告因公共危險等案件，經檢察官提起公訴（九十一年度偵字第二三四六號），
本院判決如左：
    主  文
甲○○因過失傷害人，處有期徒刑參月；又駕駛動力交通工具肇事，致人受傷而逃逸
，處有期徒刑拾月；應執行有期徒刑壹年。
    事  實
一、甲○○考領有自小客車駕駛執照，於民國九十年十一月十六日下午九時四十分許
    ，駕駛車牌號碼ＤＧ─三一○五號自小客車，搭載丙○○及不詳年籍姓名綽號「
    阿憲」之男子，沿彰化縣大村鄉○○路由西往東方向行駛，途經美港路與該路三
    三六巷交岔路口時，本應注意行車速度，依標誌或標線之規定，無標誌或標線者
    ，在未劃設車道線或行車分向線之道路，郊外時速不得超過四十公里，並汽車在
    未劃有分向標線之道路或不良之道路交會時，應減速慢行，而依當時之天候晴、
    夜間有照明、村里道路、路面乾燥、有坑洞、無障礙物，並無不能注意之情事，
    竟疏於注意在未劃有分向標線之道路及不良之道路交會時，非但未減速慢行，反
    以時速六、七十公里之速度超速行駛。適有考領有重型機車駕照之乙○○騎乘車
    牌號碼ＢＮＤ─八二三號重機車，沿美港路由東向西方向騎駛而至上開交岔路口
    ，因美港路未劃設車道線及行車分向線，並因道路施工，致該路上開交岔路口雙
    向均有坑洞，以中間處劃分，由西往東方向處約有占路面三分之一之坑洞、由東
    往西方向處有約占路面三分之二之坑洞，甲○○及乙○○均為閃避坑洞，而駛向
    路中，致甲○○所駕駛自小客車之左前車頭處撞擊乙○○所騎乘之機車，乙○○
    被拋離機車後翻滾倒地，受有「頭部外傷併右前額部３Ⅹ１公分及右大腿１０Ⅹ
    １公分撕裂傷（撕裂傷共計縫二十六針），右小腿３公分、右下巴３公分、左小
    腿３公分及左、右手各３公分擦傷，左大腿多處瘀傷」等傷害，而甲○○所駕駛
    上開自小客車前保險桿及其上車牌，並因上開碰撞而掉落現場。甲○○明知駕駛
    自小客車肇事致人受傷，非但未聽取丙○○之建議停車照料傷者、及留置現場等
    待警方前往處理，竟因心中恐懼，另基於肇事逃逸之犯意，隨即駕駛該自小客車
    逃離現場。適為騎乘機車行經該處之張雯雯目睹車禍經過，自後追趕甲○○之自
    小客車不及，旋返回現場報警處理。嗣於是（十六）日下午十時三十分許，甲○○始搭乘綽號「阿憲」所駕駛之自小客車，並偕同騎乘機車之丙○○，重回事故
    現場，甲○○於到場處理車禍之員警丁○○尚不知駕車肇事並逃逸者係何人之前
    ，主動向員警丁○○坦承為其駕車肇事，而為自首接受裁判。
二、案經乙○○訴由彰化縣警察局員林分局報請台灣彰化地方法院檢察署呈請台灣高
    等法院檢察署檢察長核轉台灣高雄地方法院檢察署檢察官偵查起訴。
    理  由
一、訊據被告甲○○固坦認確有於右揭時、地，駕駛上開自小客車搭載丙○○及不詳
    年籍姓名綽號「阿憲」之男子，與告訴人乙○○所騎乘之機車發生車禍事故，致
    告訴人乙○○被拋離機車後翻滾倒地，受有前開傷害，所駕駛自小客車之前保險
    桿及其上車牌，並因上開碰撞而掉落現場，其明知駕車肇事致人受傷，仍隨即離
    開事故現場，後返回事故現場為警查獲之事實不諱，惟矢口否認有何過失傷害及
    駕車肇事逃逸之犯行，辯稱：當時伊自小客車之時速約四十公里，並無超速之情
    形，因該路未劃設行車分向線，並因施工路面有坑洞，告訴人為閃躲坑洞，而超
    越中線侵入伊車道，始發生本件車禍事故，並非伊之自小客車超越中線，又於事
    故發生後，伊因驚嚇過度，不知所措，欲回宿舍找朋友前來處理，始未停車隨即
    離開事故現場，且伊於事故發生約十五分鐘後，因擔心對方之情形，即返回現場
    ，伊並無駕車肇事逃逸的意思云云。惟查：
  (一)被告確有於右揭時、地，駕駛上開自小客車搭載丙○○及不詳年籍姓名綽號「阿
    憲」之男子，與告訴人乙○○所騎乘之機車發生車禍事故，致告訴人乙○○被拋
    離機車後翻滾倒地，受有前開傷害，所駕駛自小客車之前保險桿及其上車牌，並
    因上開碰撞而掉落現場，其明知駕車肇事致人受傷，仍隨即離開事故現場，後返
    回事故現場為警查獲之事實，業據被告於警訊及偵、審時供承不諱，核與證人即
    被害人乙○○於警訊及偵、審時證述之情節大致相符，並證人即搭乘被告自小客
    車之丙○○於警訊及偵、審時、證人即目睹本件車禍之張雯雯於警訊時均證述屬
    實，且有彰化縣警察局道路交通事故調查報告表及現場照片六張附卷可稽；而被
    害人乙○○因本件車禍致受有「頭部外傷併右前額部３Ⅹ１公分及右大腿１０Ⅹ
    １公分撕裂傷（撕裂傷共計縫二十六針），右小腿３公分、右下巴３公分、左小
    腿３公分及左、右手各３公分擦傷，左大腿多處瘀傷」等傷害，有診斷證明書乙
    紙在卷可證；是此部分之事實，堪信為真實。
  (二)被告於警訊時供稱：伊於九十年十一月十六日下午九時三十分許，駕駛車牌號碼
    ＤＧ─三一○五號自小客車，搭載丙○○及綽號「阿憲」之男子，沿彰化縣大村
    鄉○○路由西往東方向行駛，途經美港路與該路三三六巷交岔路口時，與一部機
    車發生車禍事故，當時伊知道發生車禍，並有撞到一名女士，且丙○○有叫伊停
    下來，因伊不知如何是好，即離開事故現場返回學校宿舍，找朋友，伊並不知自
    小客車之前保險桿及車牌掉落現場，後因怕對方有生命危險，所以重回到現場，
    並向附近民眾詢問狀況，離開這段期間伊在宿舍等朋友「阿憲」、及丙○○到現
    場，而該路段路面有坑洞，伊發現對方機車時距離已很接近，當時伊時速六十公
    里，有減速到四十公里，但還是撞上對方，係伊自小客車左前車頭處與對方機車
    發生撞擊云云，並於偵查時供述：當時伊時速六、七十公里，車禍發生前即有看
  到告訴人，有減速，但仍撞上，而丙○○有叫伊停車查看，但伊腦袋一前空白，
    即開車回宿舍，又伊係因打電話予「阿憲」，且丙○○有催促伊回現場，伊始返
    回現場云云。證人即告訴人乙○○於警訊及偵、審時證述：於九十年十一月十六
    日下午九時四十五分許，騎乘車牌號碼ＢＮＤ─八二三號機車，沿美港路由東向
    西方騎駛，行經美港路與該路三三六巷交岔路口時，遭一輛時速約八、九十公里
    且蛇行之不明車輛撞擊，伊僅記得對方即加速逃逸，後伊就昏倒了，而該路段路
    面有坑洞，所以伊放慢速度閃過該坑洞時，即遭被告之車輛撞及，但伊並無逆向
    及侵入對方車道等語，證人即搭乘被告自小客車之丙○○於偵查及本院審理時證
    稱：當時被告駕駛自小客車搭載伊及「阿憲」，伊等是外出吃飯後欲返回學校宿
    舍，車禍發生時伊坐在後座，本在看著手機，抬頭看時即見被告之自小客車與告
    訴人之機車發生車禍，那時被告之車速約六十公里左右，而該路段並無行車分向
    線，被告自小客車是在正常之位置行駛，並無偏向左邊，撞及後因車子因有煞車
    而減速，當時被告確知有撞到人，告訴人並因此撞擊人還飛出去，伊即向被告稱
    要不要停車看看對方之情形，被告那時好像嚇到了，並無回答伊，後即加速離開
    現場，嗣被告約於二十分鐘左右，有打電話予伊，叫伊一起重回事故現場，而即
    騎機車前去，被告則搭乘「阿憲」之自小客車前去，在此之前，伊並無聽被告說
    保險桿及車牌有掉落之事，後伊有陪同被告前往醫院探視告訴人，被告與告訴人
    談論之結果，好像他們均稱雙方都有錯等語，證人即目睹本件車禍之張雯雯於警
    訊時證陳：於九十年十一月十六日下午九時四十二分許，伊騎乘機車行至距離美
    港路與該路三三六巷交岔路口約五十公尺處，聽見同向之自小客發出一聲撞擊聲
    ，即見碎片自該車前飛散出來，並有一人同時飛到伊左前方路邊翻滾倒地，而該
    自小客車肇事後有減速，但未下車查看，即加速駛離現場，伊即自後追趕，欲記
    下該車車牌，但因該路路況不良，追不到，亦無見該車車牌號碼，伊即返回現場
    ，又發生車禍事故之路段有坑洞，而伊當時之時速約四、五十公里，但該車車速
    即並不清楚，且發生車禍之地點，大致在路中間，是何人逆向，伊亦不清楚等語
    。又證人即現場處理之員警丁○○於偵查及本院審理時證述：伊當時係巡邏兼備
    勤，因有民眾報案該處發生車禍，伊即前往現場，於是（十六）日下午九時四十
    五分許到達時，現場之情形如同現場圖所示，而傷者已送醫，肇事車輛並無在現
    場，已逃逸，並見有汽車保險桿掉落該處，上有車牌，經由伊以無線電查詢結果
    ，該車牌之車輛為紅色ＢＭＷ自小客車，在處理過程中，約至是（十六）日下午
    十時三十分許，見有民眾圍住一人，伊即上前了解，民眾告知伊被圍住之人在詢
    問該車禍狀況，所以民眾認為是他肇事逃逸的，伊即詢問該被圍住之人即被告是
    否為其駕車肇事，被告有承認，後伊即帶同被告前往其宿舍，找到肇事車輛，伊
    並將遺留之保險桿核對該自小客車，確係為該車所遺留，復發生事故地點美港路
    並無行車分向線，美港路與該路三三六巷交岔路口處確有坑洞，且雙向均有坑洞
    ，以中間處劃分，由西往東方向處之坑洞約占路面三分之一，由東往西方向之坑
    洞約占路面三分之二，又依現場之證據來看，機車散落物係在左邊，而汽車保險
    桿及車牌係掉落在右邊，煞車痕是靠近中間處附近，並該煞車痕自起點至終止點
    係偏右，僅能以此研判該車當時應轉向右邊，所以無法確認係何人逆向而侵入對
    方車道等語。且有彰化縣警察局員林分局九十一年五月三十日員警刑字第○九一
    ○○○一五七三七號函及所附現場圖乙張、現場照片八張附卷可按。
  (三)綜據上述事證以觀，並參以因本件車禍事故，散落物及其他物品遍及該路兩邊，
    位置長達五十一公尺，告訴人並因而飛出拋離機車後翻滾倒地，且被告所駕駛自
    小客車之前保險桿及其上車牌，並因上開碰撞而掉落現場，此觀之卷附道路交通
    事故調查報告表自明，足見車禍當時撞擊力道甚強，是苟如被告所言，其當時之
    車速僅四十公里，並無超速，而被告於發見告訴人機車時，其所駕駛之自小客車
    有煞車減速，業據被告供述、及證人丙○○證述在卷，已如前述，而告訴人之機
    車時速約四十公里，並因閃避坑洞而減速，亦如前述，則本件車禍豈會產生如此
    強大之撞擊力？準此，被告於九十年十一月十六日下午九時四十分許，駕駛上開
    自小客車，行至美港路與該路三三六巷交岔路口，與告訴人機車發生車禍事故時
    ，其所駕駛自小客車之時速應為六、七十公里乙節，堪予認定。是被告事後翻異
    前詞，辯稱：當時伊自小客車之時速僅四十公里，並無超速云云，應屬事後卸責
    之詞，不足採信。雖依現場圖所示，被告自小客車之煞車痕跡長僅一點三公尺，
    並證人丙○○於警述時證述：當時時速僅四十公里等語，惟車輛行駛中煞車時，
因行駛之角度致路面與輪胎摩擦接觸面不同、或駕駛人煞停之方式不同，並非即
    會造成所謂煞車痕跡，此觀之現場僅有一條煞車痕，並非二條煞車痕自明，且據
    上所述，被告僅係減速而非煞車停止，又證人丙○○於偵查及本院審理時均證稱
    被告所駕自小客車之時速約五、六十公里，已如前述，而證人丙○○與被告係屬
    朋友關係，並無糾紛，且本件與其亦無任何利害關係存在，是證人丙○○理應無
    於偵查及審理故意誣陷被告之理，其於偵查及本院審理時之證詞，自堪信屬真實
    ；從而，尚難僅據現場煞車痕跡長僅一點三公尺，並證人丙○○於警訊時之證述
    ，即為被告有利事實之認定，附此敘明。
  (四)按行車速度，依標誌或標線之規定，無標誌或標線者，在未劃設車道線或行車分
    向線之道路，郊外時速不得超過四十公里；汽車交會時，在未劃有分向標線之道
    路或不良之道路交會時，應減速慢行，道路交通安全規則第九十三條第一項第一
    款及第一百條第一款分別定有明文。被告於右揭時地駕車本應注意上開規定，且
    依當時情形，又無不能注意之情形，竟疏未注意在未劃有分向標線之道路及不良
    之道路交會時，非但未減速慢行，反以時速六、七十公里之速度超速行駛，致其
    駕駛之自小客車與告訴人騎乘之機車發生撞擊而肇事，其有過失至明。本件經送
    請台灣省彰化縣區車輛行車事故鑑定委員會鑑定結果，亦認：「被告甲○○駕駛
    自小客車超速行駛，為肇事主因」，此有該鑑定委員會上開函暨所附鑑定意見書
    在卷足憑。而告訴人乙○○確因本件車禍而受有前開傷害，有上開診斷證明書乙
    紙在卷可按，是被告之過失行為與告訴人之傷害結果間，顯有相當因果關係。綜
    上，本件事證明確，被告上開過失傷害之犯行，已堪認定。
  (五)本件經送台灣省彰化縣區車輛行車事故鑑定委員會鑑定結果另認：「被告甲○○
    駕駛自小客車跨越道路中央行駛，為肇事主因；告訴人乙○○駕駛重機車未注意
    車前狀況貿然駛向路中，為肇事次因」，有該鑑定委員會上開函暨所附鑑定意見
    書可按。惟經核前開證人即目睹本件車禍之張雯雯、證人即現場處理之員警丁○○等之證詞，本件發生事故路段並無行車分向線，雙向均有坑洞，以中間處劃分
    ，由西往東方向（被告行駛之方向）處之坑洞約占路面三分之一，由東往西方向
    （告訴人行駛之方向）處之坑洞約占路面三分之二，及道路交通事故調查報告表
    所示事故發生後之現場情形，並無任何證據足以證明，本件車禍事故發生時，係
    被告之自小客或告訴人之機車有跨越道路中央行駛之情事，是在無其他證據可資
    佐證之情形，尚難謂被告有所謂「駕駛自小客車跨越道路中央行駛」之過失；又
    當時告訴人騎乘機車行經案發處時，為閃避坑洞，而駛向路中，因突遭超速急駛
    而至被告之自小客車撞及，是依此客觀情事觀之，就本件車禍事故之發生，亦難
    苛責告訴人應負有疏未注意車前狀況之過失。而關於被告自小客車跨越道路中央
    行駛之過失部分，雖無證據證明，惟被告關於本件車禍事故確有過失，已如前述
    ，是究未能據此解免被告前開過失之責，均附此說明。
  (六)被告確有於右揭時、地，駕駛上開自小客車搭載丙○○及不詳年籍姓名綽號「阿
    憲」之男子，與告訴人乙○○所騎乘之機車發生車禍事故，致告訴人乙○○被拋
    離機車後翻滾倒地，受有前開傷害，其明知駕車肇事致人受傷，仍隨即離開事故
    現場，後返回事故現場為警查獲等情，已如前述。復苟如被告所言，其並無駕車
    肇事逃逸的意思，係因事故發生後，欲回學校宿舍找朋友前來處理，始未停車而
    隨即離開事故現場，而被告於警訊時供稱：伊離開這段期間在宿舍等朋友「阿憲
    」，及連絡丙○○到現場云云，惟於事故發生時，證人丙○○及不詳年籍姓名綽
    號「阿憲」之男子均搭乘被告之自小客車，則被告何須回學校找友人丙○○及綽
    號「阿憲」之男子？復車禍事故發生時，衡諸一般社會常情，首先想到的是報警
    處理請求警方協助，並停車查看對方之情形，有無須先行協助處理之事，被告豈
    會為回宿舍找尋友人協助，即加速離開現場，而棄被害人於不顧？並苟如被告確
    係為找尋其他友人協助，惟車禍當時搭乘被告自小客車之丙○○有攜帶行動電話
    ，已如前述，則被告即可以電話聯繫友人前來協助，或請丙○○或綽號「阿憲」
    前去找尋友人，何以均捨此不用，隨即加速離開事故現場？足見被告應係於駕車
    肇事後，為規避其駕車肇事責任，不僅未停車照料傷者及留置現場等待警方前往
    處理，反隨即駕駛該自小客車逃離現場之事實，亦堪認定。是被告空言辯稱上情
    ，應屬事後推諉之詞，殊難採信。又被告駕車逃逸當時即已該當於刑法第一百八
    十五條之四之構成要件，至於其事後係於是（十六）日下午十時三十分許、或係
    事故發生隔約十五分鐘後，返回事故現場，並係因內心不安，擔心被害人是否有
    生命危險、或係為尋找掉落之車牌、或兩者皆有之，與該罪成立與否均無涉，併
    此敘明。綜上，本件事證明確，被告駕車肇事逃逸之犯行，亦堪認定。
二、核被告甲○○所為，係犯刑法第一百八十五條之四之駕車肇事逃逸罪及第二百八
    十四條第一項前段之普通過失傷害罪。被告所犯上開二罪間，犯意各別，行為互
    殊，應予分論併罰。查被告事後回到事故現場時，主動向現場處理員警丁○○坦
    承本件確為其肇事，而為自首一事，業經證人丁○○於偵查及本院審理時證稱：
    伊到達現場時，傷者已送醫，肇事車輛並無在現場，已逃逸，並見有汽車保險桿
    掉落該處，上有車牌，經由伊以無線電查詢結果，已確定車牌所有人是肇事者，
    後約至是（十六）日下午十時三十分許，見有民眾圍住一人，伊即上前了解，並
    詢問該被圍住之人即被告是否為其駕車肇事，被告始小聲向伊表示車子是其駕駛
    ，本件確為其肇事等語，而被告所駕駛自小客車之車主姓名為李佳晉，有車籍作
    業系統查詢認可資料乙紙可按，是縱證人即處理員警丁○○以無線電查詢結果，
    得知肇事自小客車車主姓名，惟該自小客車車主係李佳晉，並非被告，又證人丁○○係因見有民眾圍住被告，故詢問被告本件是否為其駕車肇事，足認證人即員
    警丁○○於被告坦承其為駕車肇事之人前，尚不知本件係為被告所為，是被告係
    對於未經發覺之犯罪自首而接受裁判，均應依刑法第六十二條前段規定減輕其刑
    。爰審酌被告之品行，就本件車禍發生之過失情節、程度，被害人所受傷勢非輕
    ，因和解金額無法達成共識，迄今尚未與告訴人達成民事和解，又肇事後不僅未
    救護傷者，反駕車逃逸，惡性非輕，及犯後於本院審理時未坦認犯行等一切情狀
    ，分別量處如主文所示之刑，並定其應執行刑，以資懲儆。
據上論斷，應依刑事訴訟法第二百九十九條第一項前段，刑法第一百八十五條之四、
第二百八十四條第一項前段、第六十二條前段、第五十一條第五款，罰金罰鍰提高標
準條例第一條前段，判決如主文。
本案經檢察官林美靜到庭執行職務。
中      華      民      國      九十一    年      六    月    二十六    日
                                      臺灣高雄地方法院交通法庭
                                          法  官  洪榮家
右為正本，係照原本作成，證明與原本無異。
如不服本判決，應於送達後十日內，向本院提出上訴狀。
                                          書記官   陳寰瑛
中      華      民      國      九十一    年      六    月    二十六    日
附錄本案論罪科刑法條全文：
刑法第一百八十五條之四：
  駕駛動力交通工具肇事，致人死傷而逃逸者，處六月以上五年以下有期徒刑。
刑法第二百八十四條第一項：
  因過失傷害人者，處六月以下有期徒刑、拘役或五百元以下罰金。致重傷者，處一
  年以下有期徒刑、拘役或五百元以下罰金。
